臺灣雲林地方法院行政訴訟判決　
110年度交字第98號
原      告  黃讚昭  
被      告  交通部公路總局嘉義區監理所

法定代理人  黃萬益  
訴訟代理人  陳榮彬  
            吳冠頡  
上列當事人間交通裁決事件，原告不服被告民國110 年10月19日
雲監裁字第72-GDH956782號裁決，提起行政訴訟，本院判決如下
：
    主  文
原告之訴駁回。
訴訟費用新臺幣壹仟零參拾捌元由原告負擔。
    事實及理由
壹、程序事項
　　查本件係因原告不服被告所為道路交通管理處罰條例（下稱
    道交條例）第8 條之裁決而提起撤銷訴訟，依行政訴訟法第
    237 條之1 規定，應適用交通裁決事件訴訟程序，本院並依
    同法第237 條之7 規定，爰不經言詞辯論，逕為裁判。
貳、實體事項
一、事實概要：緣原告駕駛車牌號碼0000-00 號自用小客車（下
    稱系爭車輛）於民國110 年8 月29日15時04分許，在臺中市
    ○○區○○路0 段000 號前，經臺中市政府警察局第六分局（下
    稱舉發機關）以第GDH000000 號違規通知單舉發違反道交條
    例第40條「限速40公里，經檢定合格儀器測照，時速63公里
    ，超速23公里（20以上未滿40）」之違規。原告不服舉發機
    關上開舉發，向舉發機關提出陳述，舉發機關於110 年9 月
    23日以中市警六分交字第1100118361號函復舉發無訛，原告
    復於110 年9 月29日向被告所屬雲林監理站提出陳述，雲林
    監理站遂以110 年10月1 日嘉監雲站字第1100247500A 號函
    請舉發機關查證，舉發機關以110 年10月15日中市警六交分
    字0000000000號函復「…旨案車輛時速63公里，超速23公里…
    ，勤務巡邏車均停放於明顯之適當位置」，嗣雲林監理站以
    110 年10月18日嘉監雲站字第1100244987號函復原告。惟原
    告仍不服本案舉發，逕向雲林監理站申請開立裁決書，雲林
    監理站爰於110 年10月19日製開雲監裁字第72-GDH956782號
    裁決書（下稱原處分），原處分裁處原告罰鍰新臺幣（下同
    ）1,800 元，並記違規點數1 點，原告不服，遂提起本件行
    政訴訟。
二、原告主張略以：舉發機關員警以偷拍方式取證，將照相機及
    三腳架置於人行道上，原告根本無從得知，舉發機關員警上
    開所為，違反行政處分明確性原則與誠信原則，其所為舉發
    核屬違法取證，舉發機關不應濫權舉發，影響權利人之權益
    ；舉發機關未依規定將取締地點或路段定期公告於網站，其
    所為舉發欠缺明確性；舉發機關員警於速限轉換區取締，違
    反規定等語。並聲明：㈠原處分撤銷。㈡訴訟費用由被告負擔
    。
三、被告答辯略以：按本件「警52」告示牌為紅色外框三角形警
    示標誌，樣式清晰且明顯，標誌前方亦無任何遮蔽物阻擋視
    線，又該警告標誌在日間有自然光線之情形下，足可清楚辨
    識，是該告示牌之位置，業已盡告知用路人依速限駕駛之作
    為義務，足以促請駕駛人注意不得違規行駛，已堪認符合道
    交條例第7 條之2 第3 項「明顯標示」之意旨。且衡諸上開
    設置告示牌規定之立法用意，乃在敦促駕駛人依行車速限駕
    駛，非僅於設置「警52」告示牌處、或在警車閃爍警示燈明
    確告知正在執行超速取締勤務時，方遵守交通規則，而於未
    設有告示牌處即得有不予遵循之寬容空間。又舉發機關另有
    提出雷射測速儀器檢定合格證書、職務報告及勤務分配表，
    足徵證明本件舉發之合法性。次按道路速限之規劃，乃係主
    管機關依職權根據車輛、道路狀況等相關因素評估決定，有
    其一定之專業，且道路主管機關本得於法令授權範圍內，基
    於權責對於各項行政措施包括道路設計、交通號誌、標誌、
    標線之設置與更動等事項，為具體裁量、規劃，俾達到道路
    使用效能、維持交通秩序及保障道路使用人往來便利與安全
    之行政目的，民眾如對道路交通有關之行政措施有所疑義或
    認為不當，本可向主管機關陳情反映，然在撤銷、廢止或變
    更之前，人民仍有依法遵守之義務，斷無自行判斷決定應否
    遵守之理。是以，原告如認為本案測速地點道路速限規範有
    不當情事，自可向權責機關陳述反映，促其檢討改善，惟在
    該路段速限未撤銷、廢止或變更前，駕駛人仍有遵守之義務
    。否則，倘若所有駕駛人對主管機關所設速限之限制，全憑
    自己主觀之認知，認為規範不當即可恣意違反，將造成交通
    秩序大亂，亦使交通規範之公信力蕩然無存。綜上所述，本
    案既經舉發機關查證系爭車輛違規事實明確，被告依道交條
    例第40條及第63條第1 項第1 款規定以原處分裁處原告罰鍰
    1,800 元，並記違規點數1 點，於法應無不合等語，資為抗
    辯。並聲明：㈠原告之訴駁回。㈡訴訟費用由原告負擔。
四、本院之判斷：
㈠、按行車速度，依速限標誌或標線之規定，無速限標誌或標線
    者，應依下列規定：行車時速不得超過50公里。但在設有
    快慢車道分隔線之慢車道，時速不得超過40公里，未劃設車
    道線、行車分向線或分向限制線之道路，時速不得超過30公
    里，道路交通安全規則第93條第1 項第1 款定有明文。復按
    汽車駕駛人，行車速度，超過規定之最高時速，或低於規定
    之最低時速，除有第43條第1 項第2 款情形外，處1,200 元
    以上2,400 元以下罰鍰；汽車駕駛人有第40條情形者，除依
    原條款處罰鍰外，並予記違規點數1 點，道交條例第40條、
    第63條第1 項第1 款分別規定甚明。
㈡、經查，本件如事實概要欄所示之事實，有違規通知單、原告
    申訴電子信件、舉發機關110 年9 月23日中市警六分交字第
    1100118361號函暨採證照片2 幀、110 年10月15日中市警六
    分交字第0000000000號函、雲林監理站110 年10月1 日嘉監
    雲站字第1100247500A 號函、110 年10月18日嘉監雲站字第
    1100244987號函、財團法人工業技術研究院雷射測速儀檢定
    合格證書、舉發機關警備隊15人勤務分配表、舉發機關員警
    王國榮110 年10月14日之職務報告、原處分及送達證書等件
    在卷可證（見本院卷第9 頁至第20頁反面），應可認定為真
    實。然而，原告否認有超速違規行為，並以上開情詞主張原
    處分應予撤銷，是本件應審究者厥為：⒈原告駕駛系爭車輛
    於上開時、地有無超速之情事？⒉舉發機關員警於上開時、
    地以非固定式雷達測速儀測得系爭車輛超速而予舉發，其舉
    發程序是否合法？均詳如後述。　　　　　　
㈢、原告固以前揭情詞置辯，惟查：
１、按道交條例第7 條之2 第3 項規定：「對於前項第9 款之違
    規行為，採用固定或非固定式科學儀器取得證據資料證明者
    ，於一般道路應於100 公尺至300 公尺間，於高速公路、快
    速公路應於300 公尺至1,000 公尺間，明顯標示之；其定點
    當場攔截製單舉發者，亦同」；道路交通標誌標線號誌設置
    規則第55條之2 亦規定：「測速取締標誌『警52』（三角形）
    ，用以警告車輛駕駛人前方路段常有測速取締執法，促使行
    車速度不得超過道路規定之最高速限或低於規定之最低速限
    。本標誌設於測速取締執法路段前，一般道路應於100公尺
    至300 公尺間，高速公路、快速公路應於300 公尺至1,000 
    公尺間」。經查，本件違規當時（110 年8 月29日15時04分
    許）舉發機關員警執行取締超速違規勤務，於本案非固定式
    雷達測速儀（測速相機）設置地點（即臺中市○○區○○路0 段
    000 號）前100 公尺處設有「警52」三角形測速告示牌等情
    ，有舉發機關110 年9 月23日中市警六分交字第1100118361
    號函暨採證照片在卷可佐（見本院卷第11頁至第12頁），復
    檢視採證照片可見該「警52」三角形測速告示牌當時無遭受
    樹木或其他物體遮蔽，自無使駕駛人無法清晰可見該標誌之
    情事，故舉發機關員警於當時設置「警52」告示牌用以標示
    並提醒駕駛人前方路段有測速取締執法，應依規定速限行駛
    ，其設置方式核與前述規定相符，自屬適法，
２、原告主張舉發機關未依規定將取締地點或路段定期公告於網
    站，其所為舉發欠缺明確性等語。惟查，道路交通管理處罰
    條例第7條之2第2項第9款規定：「前項第7款之科學儀器應
    採固定式，並定期於網站公布其設置地點。但汽車駕駛人之
    行為屬下列情形之一者，不在此限：…九、行車速度超過規
    定之最高速限或低於規定之最低速限。」，以明文規定以「
    科學儀器取得證據資料證明其行為違規」之逕行舉發，原則
    上需「採固定式」，並「定期於網站公布其設置地點」，惟
    「行車速度超過規定之最高速限或低於規定之最低速限」違
    規型態，並不受「採固定式」及「定期於網站公布其設置地
    點」之限制，因此，本件違規行為既屬「行車速度超過規定
    之最高速限」違規型態，自無「定期於網站公布其設置地點
    」之限制，故原告主張舉發機關未依規定將取締地點或路段
    定期公告於網站，其所為舉發欠缺明確性等語，容有誤解，
    委無足採。
３、原告主張舉發機關員警於速限轉換區取締，違反規定等語，
　　，查證人即舉發員警王國榮於111 年1 月27日本院審理時到
    庭具結證稱：「（環中路慢車道取締40公里，在T 型路口速
    限轉換區取締，這樣違反交通部的規定？因為交通部規定在
    速限轉換區不得取締超速？）取締的路點是我另外一個同事
    去找的。我不清楚交通部的規定。限速警示距離路口大概還
    有70、80公尺。」、「（速限轉換區在300 公尺內，不得取
    締，要讓駕駛人有緩衝的時間，在這路口取締就是違法？）
    路口是有交通號誌管制。」等語（見本院卷第72頁反面），
    可知縱如原告所言，原告駕駛系爭車輛雖在案發當時行駛不
    同速限之路段，惟其間既有經過路口交通號誌管制設施，且
    「警52」三角形測速告示牌尚距離路口70、80公尺，參以「
    警52」三角形測速告示牌當時無遭受樹木或其他物體遮蔽，
    已如前述，則尚難認原告有無法即時依變換後之設施指示行
    駛之情形，本院自難對原告上述主張為有利於原告之認定。
４、原告主張舉發機關員警以偷拍方式違法取證等語，而證人王
    國榮於111 年1 月27日本院審理時到庭具結證稱：「（本件
    是否你舉發？）是。」、「（舉發經過為何？）我們分局我
    在警備隊上班，取締路段是有經過分局長同意，在我們警局
    排班，經過主管，勤務編排去取締，到環中路三段858 號前
    ，取締時，我們回到警備隊，測速器要連接我們警備隊的電
    腦下載，下載後看影片，還要重新整理過，整理完單子就分
    局交通組，再送交通大隊開單告發。」、「（勤務分配表是
    否如本院卷第17頁所示？【提示】）對。」、「（你們到系
    爭的舉發地點時，你們做什麼行為？）我們到現場，先放限
    速告示牌，架設好之後拍照存證，我們開警備車到環中路3 
    段858 號前架設雷達測速器，從告示牌到測速器的距離是11
    0 公尺，之後我們就用照相機先把測速器拍照起來，我們就
    開機，開機完之後限速40公里，我們設定62公里，超過62公
    里就會照相。」、「（警備車停在哪裡？）858號前方空地
    。」、「（路過的人可以明顯看出警備車的位置？）如果轉
    頭看可以看的到。」、「（你們那時穿什麼服裝？）穿警察
    服裝及戴警帽。」、「（舉發的地點是固定式或非固定式？
    ）這是非固定式。」、「（警示牌是否如本院卷第12頁所示
    ？【提示】）對。」、「（執勤勤務完畢後就會把警示牌取
    走？）對。」等語（見本院卷第71頁反面至第72頁），本院
    爰審酌舉發機關員警即證人王國榮上開證述內容，與其110 
    年10月14日製作之職務報告內容互核相符（見本院卷第18頁
    ），復審酌證人王國榮身為執法人員且與原告並不相識、亦
    無任何仇隙，或有何糾葛之利害關係，又其係以證人身分到
    庭具結作證，以刑事責任擔保證言之真實性，殊無甘冒偽證
    罪責，故為虛偽情事誣陷不利於原告之必要與事理，故其上
    述證詞應屬信實可採。因此，原告主張舉發機關員警當時未
    以明顯方式進行取締，並無依據。再者，本件舉發機關員警
    於110年8 月29日14時至16時之時段，在臺中市○○區○○路0 
    段000 號前執行「交通稽查（測速）」勤務項目，此經舉發
    機關所屬警備隊隊長事前核定等情，此有舉發機關警備隊15
    人勤務分配表在卷可憑（見本院卷第17頁），即本件舉發機
    關員警於首揭事實概要欄所示時、地執行「非固定式」（移
    動式）科學儀器採證超速取締勤務，並對系爭車輛為超速舉
    發，係事前經主管核定之勤務，核未違反作業程序規定。況
    舉發機關內部就特定勤務如何執行、分配與管理有關之事項
    ，並未發生「事實之外部效力」而有行政自我拘束原則之適
    用。因此，員警舉發相關違規行為時，縱有未符合內部相關
    作業程序規定之情形，亦係宜由舉發機關或其上級機關依循
    行政監督之方式，促請舉發員警注意遵守，尚不得據此逕認
    舉發為違法（臺灣高等行政法院109年度交上字第264號判決
    意旨參照）。因此，舉發機關員警就本案所為舉發，核屬適
    法，被告接續以原處分裁處原告，亦無違誤。
五、綜上所述，本件原告確於上述時、地有「限速40公里，經檢
    定合格儀器測照，時速63公里，超速23公里（超速20公里以
    上未滿40公里）」之違規情事，被告依道交條例第40條、第
    63條第1 項第1 款及違反道路交通管理事件統一裁罰基準表
    等規定，以原處分裁處原告罰鍰1,800 元，並記違規點數1 
    點，核無違誤，應屬適法。原告猶執前詞請求撤銷原處分，
    並無理由，應予駁回。
六、本件判決基礎已臻明確，兩造其餘攻防方法及訴訟資料經本
    院斟酌後，核與判決結果不生影響，爰不一一詳予論述，併
    此敘明。
七、本件訴訟費用為原告所預納第一審裁判費300 元及被告預納
    之證人日旅費738 元，共計1,038 元，均應由原告負擔，爰
    確定第一審訴訟費用額如主文第2 項所示。
八、據上論結，本件原告之訴為無理由，依行政訴訟法第98條第
    1 項前段、第237 條之7 、第237 條之8 第1 項，判決如主
    文。
中    華    民    國    111   年   4     月     29   日
                  行政訴訟庭  法  官  温文昌
上列為正本係照原本作成。
如不服本判決，應於送達後20日內，以判決違背法令為理由，向
本院行政訴訟庭提出上訴狀並表明上訴理由（上訴理由應記載原
判決所違背之法令及其具體內容、依訴訟資料可認為原判決有違
背法令之具體事實）。如於本判決宣示或公告後送達前提起上訴
者，應於判決送達後20日內補提上訴理由書（須按他造人數附繕
本）。
中　　華　　民　　國　　111 　年　　4 　　月　　29　　日
                              書記官   林雅菁